臺灣板橋地方法院刑事判決　　　　　　　100年度訴字第347號
公　訴　人　臺灣板橋地方法院檢察署檢察官
被　　　告　林志豐
選任辯護人　曾昭牟律師
上列被告因違反毒品危害防制條例案件，經檢察官提起公訴（99
年度偵字第19304 號），本院判決如下：
    主  文
林志豐轉讓第三級毒品，處有期徒刑伍月，如易科罰金，以新臺
幣壹仟元折算壹日。扣案之第三級毒品愷他命肆小包（其中壹小
包驗餘淨重零點陸柒伍公克，另小包驗餘合計淨重貳點貳壹
壹伍公克）均沒收。
其餘被訴部分無罪。
    事  實
一、林志豐明知愷他命（Ketamine）係毒品危害防制條例所定之
    第三級毒品，不得轉讓，其於民國99年6 月間某日，在臺北
    縣三重市（現改制為新北市三重區○○○○路之某網咖店，
    以新臺幣（下同）2 千元之價格，向真實姓名年籍不詳、綽
    號「小龜」之成年男子購入第三級毒品愷他命4 小包，藏放
    在其位於臺北縣三重市○○○路20巷8 號3 樓住處，擬供自
    己施用。嗣於99年7 月6 日20時40分許，鄭景陽、鄭景隆兄
    弟（均為林志豐之同事）因工作上之事宜，前往林志豐上址
    住處樓下，與林志豐相約見面之際，因鄭景陽提及伊與別人
    吵架，心情不好，擬施用第三級毒品愷他命等語，詎林志豐
    鑑於其與鄭景陽是同事，且自己住處剛好藏有上開其向「小
    龜」購入之第三級毒品愷他命4 小包，竟基於轉讓第三級毒
    品愷他命之犯意，上樓返回住處取出其中1 小包（淨重0.67
    40公克，取樣0.0005公克鑑定用罄，驗餘淨重0.6735公克）
    ，隨即下樓交付予鄭景陽，以此手法，無償轉讓該第三級毒
    品愷他命1 小包予鄭景陽。於交付毒品之際，適有巡邏警員
    陳志明騎車經過現場，認有可疑，上前盤查而查獲，並從鄭
    景陽之身上扣得上開林志豐所交付之第三級毒品愷他命1 小
    包；再經林志豐之同意，帶同警方至其上址住處實施搜索，
    而扣得上開其向「小龜」購入之其他3 小包第三級毒品愷他
    命（合計淨重2.2120公克，取樣0.0005公克鑑定用罄，驗餘
    合計淨重2.2115公克），始悉上情。
二、案經臺北縣（現改制為新北市）政府警察局三重分局報請臺
    灣板橋地方法院檢察署檢察官偵查起訴。
  理  由
壹、證據能力部分：
一、按被告以外之人於審判外之言詞或書面陳述，除法律有規定
    者外，不得作為證據，刑事訴訟法第159 條第1 項定有明文
    。查證人廖振宇、鄭景陽之警詢筆錄，均屬被告以外之人於
    審判外之言詞陳述紀錄，為傳聞證述，且依當時客觀環境及
    條件加以觀察，尚難認具有較可信之特別情況，此外復查無
    其他得例外取得證據能力之情形，均無證據能力，不得作為
    本案認定被告有罪之依據。
二、次按被告以外之人於偵查中向檢察官所為之陳述，除顯有不
    可信之情況者外，得為證據，刑事訴訟法第159 條之1 第2
    項亦有明定。查證人廖振宇、鄭景陽之偵訊筆錄，為被告以
    外之人於偵查中向檢察官所為之陳述，且經廖振宇、鄭景陽
    依法具結在卷，合於法定要件，依當時客觀環境及條件加以
    觀察，尚不至於有「顯有不可信之情況」，亦屬傳聞證據之
    例外情形，有證據能力。惟該等供述證據能否證明被告犯罪
    ，仍應由本院於審判期日踐行調查程序後，綜合廖振宇、鄭
    景陽於偵訊及本院審理時之全部供述證據，並斟酌卷內其他
    調查之證據資料，本於經驗法則及論理法則，作合理之比較
    而為取捨判斷，自不待言。
貳、有罪部分：
一、上揭犯罪事實，迭據被告林志豐於警詢、偵訊及本院審理時
    坦承不諱，核與證人鄭景陽、陳志明於本院審理時所述情節
    大致相合，且有本案查獲時從鄭景陽身上扣得之白色細結晶
    物1 小包、從被告上址住處扣得之白色細結晶物3 小包可資
    佐證，而上開扣案物經送鑑驗結果，均係第三級毒品愷他命
    無訛，其中從鄭景陽身上扣得之1 小包淨重0.6740公克，取
    樣0.0005公克鑑定用罄，驗餘淨重0.6735公克；另3 小包則
    合計淨重2.2120公克，取樣0.0005公克鑑定用罄，驗餘合計
    淨重2.2115公克等情，亦有交通部民用航空局航空醫務中心
    99年7 月16日航藥鑑字第0994631 號毒品鑑定書1 份在卷可
    憑，足以擔保被告之自白確與事實相符。而被告所供伊係在
    上址住處樓下與鄭景陽見面之後，得知鄭景陽擬施用第三級
    毒品愷他命，始上樓返回住處取出愷他命1 小包，隨即下樓
    交付予鄭景陽乙節，核與鄭景陽於警詢時所指：被告有上樓
    回家拿愷他命相合（見偵卷第8 頁反面，上開警詢陳述雖無
    證據能力，惟仍得採為彈劾證人鄭景陽信用度之依據），堪
    認可採。鄭景陽嗣於本院審理時謂被告當時沒有上樓，是直
    接從口袋裡拿出愷他命云云，此部分顯係記憶錯誤所致。綜
    上所述，本案事證已臻明確，被告轉讓第三級毒品愷他命之
    犯行堪予認定。
二、公訴人認被告當時交付第三級毒品愷他命予鄭景陽，有當場
    向鄭景陽收取5 百元之對價云云。惟查：
  (一)公訴人上揭認定，其主要論據在於鄭景陽於警詢及偵訊時之
    證述。惟鄭景陽於本院審理時已改稱沒有付錢給被告，並陳
    述當時經過情形略以：我當時與鄭景隆一起去找被告，要問
    工作上的事情，當天我心情不好，我說我跟別人吵架，被告
    就順手拿那包愷他命給我，我沒有付錢給被告，警察逮捕我
    的時候，先問我是否跟被告買的，我說不是，警察說我老實
    說就沒有事，還要我不要怕，我不知道他是什麼意思，所以
    我就說是用5 百元跟被告買的，我覺得我這樣說就沒有事情
    ，至於檢察官偵訊時我仍然說我有用5 百元跟被告購買1 包
    愷他命，是因為我怕會跟警詢筆錄不一樣，所以我才這樣說
    等語（見本院卷第61頁反面至62頁反面）。反觀被告，其自
    始至終均堅稱當時係無償提供1 小包愷他命予鄭景陽施用，
    而未向鄭景陽收取任何對價。徵諸本案係於被告交付毒品予
    鄭景陽之際，當場查獲，然依證人即查獲警員陳志明於偵訊
    及本院審理時所述，當時僅目睹被告拿1 個疑似包裝毒品的
    夾鏈袋給鄭景陽而已，根本未見及鄭景陽有拿現金給被告（
    見偵卷第68頁、本院卷第52頁反面）。而鄭景陽於偵訊時謂
    ：我有當場交付1 張5 百元給被告；另於警詢時稱：我於99
    年7 月6 日20時50分，與被告相約在他家門前，我跟被告說
    有沒有愷他命可以賣給我，被告說有，於是他就上樓回他家
    拿了1 包愷他命，下樓拿給我，並向我收取5 百元費用，就
    在我把錢交給被告，而被告將愷他命1 包交給我時，剛好被
    巡邏經過的警員發現查獲云云（上開警詢陳述雖無證據能力
    ，惟仍得採為彈劾證人信用度之依據），倘若屬實，被告係
    於交付毒品之時，當場立即向鄭景陽收取現金對價，何以警
    員於目睹毒品交易之過程中，竟未見現金收付？兼以被告供
    稱其當時交付予鄭景陽之愷他命1 小包，係其先前以2 千元
    之價格，向真實姓名年籍不詳、綽號「小龜」之成年男子所
    購入愷他命4 小包之其中1 小包，衡情尚值採信，而該4 小
    包愷他命之數量約略相等（經警使用電子磅秤秤重，每小包
    之毛重均為1.0 公克，見偵卷第29至31頁），可見被告取得
    每小包愷他命之代價應為5 百元（2000÷4 ），金額不多。
    被告與鄭景陽為工作上之同事關係，此據雙方陳述明確，則
    被告當時聽聞鄭景陽提及伊與別人吵架，心情不好，擬施用
    第三級毒品愷他命等語，鑑於其與鄭景陽之同事關係，自己
    住處剛好藏有上開其向「小龜」購入之愷他命4 小包，且每
    小包愷他命之數量、價格不多，遂無償提供其中1 小包予鄭
    景陽施用，而未向鄭景陽收取任何對價，尚在情理之中，並
    無違反一般經驗法則。參以本案係被告當街交付毒品，即被
    巡邏警員經過目睹而查獲，甚不周密，顯非一般慣犯販賣毒
    品者之舉止，而被告有正當之工作，其辯稱並沒有憑恃毒品
    交易以營利等語，洵非全然不足採信，尚難僅憑鄭景陽上揭
    有疵誤之證述，率斷被告當時有收取任何對價。
  (二)被告坦承其為警查獲之時，身上有現金，其中包括5 百元鈔
    票。但查無證據堪認被告身上之現金係鄭景陽所交付者。況
    依證人即查獲警員陳志明於偵訊時所述：被告當時身上除有
    5 百元鈔票外，另有2 、3 張1 百元鈔票及一些零錢，被告
    當場否認該等金錢是販毒所得，鄭景陽無法確認被告身上的
    5 百元鈔票是否鄭景陽所交付者，所以沒有查扣金錢等語（
    見偵卷第69頁），顯然也認為被告身上的金錢與本案欠缺直
    接關聯性。
  (三)另依卷附通聯紀錄顯示（見偵卷第95頁反面）：鄭景陽申請
    之門號0000000000號行動電話，固曾於99年7 月6 日20時35
    分許，撥打給被告使用之門號0000000000號行動電話，通話
    時間41秒；嗣再於同日20時40分許，撥打給被告使用之上開
    門號行動電話，通話時間3 秒。惟此僅能證明雙方曾有電話
    聯繫而已，無從窺測對話內容究竟為何。何況，證人鄭景隆
    （即鄭景陽之弟）到庭具結證述略以：我與被告是同事，當
    天我跟哥哥鄭景陽一起去找被告，去說工作的事情，去找被
    告之前，我有先用鄭景陽的手機0000000000號打給被告等語
    （見本院卷第64頁反面、第65頁）。而證人鄭景陽亦證稱：
    去被告住處之前，鄭景隆有先打電話跟被告聯絡，是問工作
    上的事情，說要過去找他，沒有談愷他命的事情；到了被告
    住處樓下，還有再打一通電話給被告，我忘記是我或是鄭景
    隆打的，內容是說到了被告住處樓下，要被告下來等語（見
    本院卷第63頁反面、第64頁），顯無證據堪認上開通話與毒
    品交易相涉，自難憑以推論被告曾在電話中洽談販毒事宜，
    嗣進而有向鄭景陽收取任何對價。
  (四)此外，遍閱全案卷證，均查無證據足認被告當時確有向鄭景
    陽收取任何對價。公訴人認為被告交付第三級毒品愷他命予
    鄭景陽之時，有當場向鄭景陽收取5 百元之對價云云，尚嫌
    無據。
三、按愷他命（Ketamine）係屬毒品危害防制條例第2 條第2 項
    第3 款所定之第三級毒品。且愷他命截至目前為止，尚未列
    屬藥事法第22條第1 項第1 款所稱「經中央衛生主管機關明
    令公告禁止製造、調劑、輸入、輸出、販賣或陳列之毒害藥
    品」之禁藥，仍可經由醫師處方使用，因此轉讓愷他命，尚
    無藥事法第83條第1 項規定之適用，而應依毒品危害防制條
    例第8 條第3 項規定論以轉讓第三級毒品罪。核被告所為，
    係犯毒品危害防制條例第8 條第3 項之轉讓第三級毒品罪。
    起訴書認係犯同條例第4 條第3 項之販賣第三級毒品罪嫌，
    洵有未洽，惟其基本社會事實同一，且無礙被告之訴訟防禦
    權，爰變更起訴之法條。被告於偵查及審判中均自白犯罪，
    依毒品危害防制條例第17條第2 項規定減輕其刑。爰審酌被
    告正值年輕階段，不思努力進取，為供自己施用，擅自購入
    持有第三級毒品愷他命，已屬非是，嗣變本加厲，無視法律
    禁制及毒品之危害性，竟然無償轉讓提供予同事鄭景陽施用
    ，所為足以戕害國民身心健康，敗壞社會風氣，兼衡其素行
    狀況、智識程度、所轉讓愷他命之數量不多，自始至終均坦
    承犯行，犯罪後之態度尚佳等一切情狀，量處如主文所示之
    刑，並諭知如易科罰金之折算標準，以示懲儆。扣案之第三
    級毒品愷他命合計4 小包（其中1 小包淨重0.6740公克，取
    樣0.0005公克鑑定用罄，驗餘淨重0.6735公克；另3 小包合
    計淨重2.2120公克，取樣0.0005公克鑑定用罄，驗餘合計淨
    重2.2115公克），為本案被告所持有之違禁物，且從中取出
    1 小包供轉讓予鄭景陽之用，不問屬於犯罪行為人與否，均
    應依刑法第38條第1 項第1 款規定宣告沒收之。
、無罪部分：
一、公訴意旨另以：被告林志豐基於販賣第三級毒品愷他命之犯
    意，於99年6 月間某日，在臺北縣三重市○○○路某處，向
    真實姓名年籍不詳、綽號「小龜」之成年男子購入第三級毒
    品愷他命，再以門號0000000000號行動電話作為販賣毒品之
    聯絡工具，於99年6 月5 日21時6 分49秒，使用上開行動電
    話，與廖振宇使用之0000000000號行動電話聯繫後，相約在
    林志豐位於臺北縣三重市○○○路20巷8 號3 樓住處樓下見
    面，被告以5 百元販賣第三級毒品愷他命1 包（淨重1 公克
    ）予廖振宇施用，因認被告涉犯毒品危害防制條例第4 條第
    3 項之販賣第三級毒品罪嫌云云。
二、按犯罪事實應依證據認定之，無證據不得認定犯罪事實；不
    能證明被告犯罪者，應諭知無罪之判決，刑事訴訟法第154
    條第2 項、第301 條第1 項分別定有明文。又事實之認定應
    憑證據，如未能發現相當證據，或證據不足以證明，自不能
    以推測或擬制之方法，為裁判之基礎。
三、本案公訴人認被告另涉上揭販賣第三級毒品愷他命罪嫌，無
    非以證人廖振宇於警詢及偵訊時之指證、雙向通聯紀錄1 份
    為其論據。訊據被告自始至終均堅決否認有何販賣第三級毒
    品愷他命之犯行，辯稱：伊從未提供任何愷他命予廖振宇，
    更無販賣情形等語。
四、經查：證人廖振宇之警詢筆錄，依法無證據能力，不得作為
    本案認定被告有罪之依據，已如前述。至於廖振宇於檢察官
    偵訊時固證稱：99年6 月5 日晚間，幾點不記得，我在被告
    位於三重中正北路住處樓下，以5 百元購買愷他命1 公克，
    我拿5 百元給被告，被告給我1 包愷他命云云（見偵卷第12
    1 頁），惟此乃廖振宇之片面證述，查無任何補強證據以實
    其說，憑以入人於罪，已屬牽強。況且，廖振宇嗣於本院審
    理時具結證述略以：我跟被告是以前同事關係，被告沒有於
    99年6 月5 日拿過或販賣過愷他命給我，我也沒有拿5 百元
    給被告，整個經過就是我被傳到警局去，警察先問我有無施
    用過毒品，我坦承說有，警察告訴我有通聯紀錄，問我有無
    跟被告買過毒品，我一開始說沒有，後來警察一直很頻繁說
    不可能，說通聯紀錄太頻繁，我說就是如此啊，偵訊的時間
    實在太長了，我真的不知道該如何回答，警察才會相信我，
    我才會這樣說，警察跟我說偵訊時要跟警詢筆錄一模一樣，
    所以我照上面這樣說等語（見本院卷第55至59頁）。參酌此
    部分涉案事實之偵辦經過，乃係被告於上揭99年7 月6 日20
    時40分許，在其上址住處樓下，為警查獲其交付第三級毒品
    愷他命1 小包予鄭景陽之後，經警進一步調閱被告使用之門
    號0000000000號行動電話之通聯紀錄，查悉其與廖振宇使用
    之門號0000000000號行動電話有聯繫紀錄，而循線通知廖振
    宇於99年11月17日至臺北縣（現改制為新北市）政府警察局
    三重分局接受調查，同日移由檢察官偵訊，此觀警詢、偵訊
    筆錄所載甚明。故於廖振宇接受警詢、偵訊之時，被告業因
    涉有販賣第三級毒品愷他命予鄭景陽之罪嫌而由警方偵辦中
    ，值此之際，依廖振宇之年紀經驗、智識程度，警方當時倘
    向廖振宇表示被告已經涉嫌販賣毒品予鄭景陽，廖振宇恐警
    方追究其有施用愷他命，為配合警方，而為不實之陳述，即
    不無可能。否則，依廖振宇於警詢時所述：（你總共向被告
    購買幾次愷他命？）大約2 、3 次，時間我不記得了云云（
    見偵卷第119 頁，上開警詢陳述雖無證據能力，惟仍得採為
    彈劾證人信用度之依據），既稱不記得購毒時間，何以又能
    明確指證係於99年6 月5 日向被告購買第三級毒品愷他命？
    廖振宇所指證其購買愷他命之日期即99年6 月5 日，距離其
    接受警詢及偵訊之時，已經逾5 個多月，何以仍能明確無誤
    指出日期？在在均有疑義。據此，本院認廖振宇先前所為指
    證之真實性，良堪質疑，且廖振宇嗣於本院審理時又翻異前
    詞，復查無補強證據以資佐證，自不能僅憑上開顯有可疑之
    片面指證，遽認被告涉犯販毒重罪。而檢察官提出之雙向通
    聯紀錄，充其量僅能證明被告與廖振宇間有電話聯繫而已，
    渠二人相互認識，且曾為同事關係，彼此使用電話聯繫，為
    合情合理之事，起訴書認被告係以門號0000000000號行動電
    話作為販賣毒品之聯絡工具云云，既未能提出證據加以證明
    ，自屬率斷。此外，遍閱全案卷證，均未見被告於公訴人所
    指之上揭時、地，確有販賣第三級毒品愷他命予廖振宇之具
    體事證可供調查，此部分未達通常一般之人均不致有所懷疑
    之有罪確信程度，不足為被告觸犯販賣第三級毒品罪之證明
    。
五、從而，本院認依公訴人所提出之全部證據，尚不足認定被告
    確有公訴人所指之上揭販賣第三級毒品犯行，仍有合理懷疑
    之存在，依「罪證有疑，利於被告」原則，不能僅以推測或
    擬制之方法，遽為被告有罪之認定。揆諸首揭說明，此部分
    既不能證明被告犯罪，依法應為無罪之諭知，以昭慎重。
據上論斷，應依刑事訴訟法第299 條第1 項前段、第300 條、第
301 條第1 項，毒品危害防制條例第8 條第3 項、第17條第2 項
，刑法第11條前段、第41條第1 項前段、第38條第1 項第1 款，
判決如主文。
本案經檢察官陳旭華到庭執行職務。
中    華    民    國   100    年    5     月    5     日
                  刑事第九庭    審判長法  官  李幼
                                      法  官  鄭凱文
                                      法  官  朱嘉川
以上正本證明與原本無異。
如不服本判決應於收受送達後10日內向本院提出上訴書狀，並應
敘述具體理由；其未敘述上訴理由者，應於上訴期間屆滿後20日
內向本院補提理由書（均須按他造當事人之人數附繕本）「切勿
逕送上級法院」。
                                     書記官  林伶芳
中    華    民    國   100    年    5     月    12    日
附錄本案論罪科刑法條全文：
毒品危害防制條例第8 條：
轉讓第一級毒品者，處1 年以上7 年以下有期徒刑，得併科新臺
幣1 百萬元以下罰金。
轉讓第二級毒品者，處6 月以上5 年以下有期徒刑，得併科新臺
幣70萬元以下罰金。
轉讓第三級毒品者，處3 年以下有期徒刑，得併科新臺幣30萬元
以下罰金。
轉讓第四級毒品者，處1 年以下有期徒刑，得併科新臺幣10萬元
以下罰金。
前四項之未遂犯罰之。
轉讓毒品達一定數量者，加重其刑至二分之一，其標準由行政院
定之。